【裁判字號】    97,交易,19
【裁判日期】    980824
【裁判案由】    過失傷害
【裁判全文】
臺灣澎湖地方法院刑事判決              97年度交易字第19號
公  訴  人  臺灣澎湖地方法院檢察署檢察官
被      告  丁○○
上列被告因過失傷害案件，經檢察官提起公訴（97年度偵字第
875號、第917號），本院判決如下：
    主    文
丁○○犯過失傷害致人重傷罪，處有期徒刑肆月，如易科罰金，
以新臺幣壹仟元折算壹日，緩刑貳年。
    事    實
一、丁○○於民國97年4月26日22時30分許，駕駛車號ZM-4861號
    自小客貨車，沿澎湖縣第203號道路由南往北方向行駛，途
    經該路段4.4公里處，本應注意汽車在劃有分向限制線之路
    段不得駛入來車之車道內之規定，且依當時天候晴朗、夜間
    有照明、路面乾燥無缺陷、道路工事中、視距良好，並無不
    能注意之情事，竟疏於注意上開規定，貿然跨越道路禁制中
    線（即雙黃線），欲左轉進入馬公市東衛里「東衛別館」，
    適有丙○○騎乘車號3JQ-570號重型機車，搭載其弟張繼臻
    ，沿對向車道由北往南而來，亦疏未注意車前狀況，突見丁○○所駕駛之上開自小客貨車時已煞車不及，兩車發生碰撞
    ，致丙○○、張繼臻人車倒地，丙○○因而受有右側股骨幹
    粉碎性骨折、右手遠端橈骨、尺骨及第二、三掌股骨折、頭
    部外傷併腦震盪之傷害，張繼臻亦受有頭部外傷合併腦挫傷
    、顱骨骨折、右眼神經受傷、尿崩症等傷害，且因此傷害導
    致右眼失明，毀敗一目之視能。又丁○○於肇事後隨即報警
    ，於有偵查犯罪權限之機關及公務員發覺其犯罪前，主動承
    認肇事並願接受裁判，進而查悉上情。
二、案經丙○○、張繼臻及其等之父乙○○訴由澎湖縣政府警察
    局馬公分局報請臺灣澎湖地方法院檢察署檢察官偵查起訴。
    理      由
一、按被告以外之人於審判外之陳述雖不符刑事訴訟法第159 條
    之1至之4等條文之規定，而經當事人於審判程序同意作為證
    據，法院審酌該言詞陳述或書面陳述作成時之情況，認為適
    當者，亦得為證據；當事人、代理人或辯護人於法院調查證
    據時，知有刑事訴訟法第159條第1項不得為證據之情形，而
    未於言詞辯論終結前聲明異議者，視為有前項之同意，刑事
    訴訟法第159條之5亦定有明文。本件證人丙○○、張繼臻於
    警訊中之陳述，其性質雖屬傳聞證據，惟並無符合刑事訴訟
    法第159條之1至之4等前四條之情形，且上開警訊筆錄，本
    院審理時予以提示並告以要旨，並各經檢察官及被告表示意
    見，當事人均未於言詞辯論終結前對該等筆錄內容異議，依
    上開規定，上開人等於警訊中之證言，業經擬制同意有證據
    能力。
二、前揭犯罪事實，業據被告丁○○坦白承認，核與被害人丙○○、張繼臻指述情節相符，並有道路交通調查報告表、道路
    交通事故現場圖、現場照片、道路交通事故當事人酒精測定
    表、診斷證明書附卷可稽。又被害人張繼臻之傷勢經治療後
    ，右眼無光覺，已達重傷害之程度，業據財團法人長庚紀念
    醫院林口分院函覆在卷（本院卷第40頁）。上開事實，堪以
    認定。
三、按汽車在雙向二車道行駛時，在劃有分向限制線之路段，不
    得駛入來車之車道內，道路交通安全規則第97條第2款定有
    明文。依上開道路交通事故調查報告表所示，當時天候晴朗
    、夜間有照明、路面乾燥無缺陷、道路工事中、視距良好，
    並無不能注意之情事，被告於上揭時、地駕駛車輛，應注意
    能注意而不注意上開規定，貿然跨越雙黃線，以致肇事，被
    告之行為自有過失。被害人丙○○雖亦疏未注意車前狀況，
    同有過失，然不能免除被告過失之責任，且被告上開過失行
    為，與被害人丙○○受傷、被害人張繼臻受重傷之結果，均
    具有相當因果關係，是以，被告上開犯行，堪予認定。
四、被害人張繼臻因本件車禍導致一目之視能遭毀敗，依刑法第
    10條第4項第1款之規定，自屬重傷。核被告丁○○所為，係
    犯刑法第284條第1項前段之普通過失傷害罪，及後段之過失
    重傷害罪。被告所犯上開二罪間，係一行為觸犯數罪名，為
    想像競合犯，應從重之過失重傷害罪論處。又被告犯罪後隨
    即報警，並於有偵查犯罪權限之機關及公務員發覺其犯罪前
    ，主動承認肇事並願接受裁判，有澎湖縣政府警察局指揮中
    心受理110報案紀錄單可稽，核與刑法自首之規定相符，爰
    依刑法第62條前段之規定，減輕其刑。爰審酌被告駕駛汽車
    ，本應謹慎注意遵守交通規則，以維自身及其他用路人之安
    全，竟貿然在雙黃線左轉而致肇事，且被害人所受傷勢非輕
    ，及被告犯後承認犯行，且其所駕駛之汽車，尚投保汽車第
    三人責任險，被害人於本案判決確定後應可得到補償，另衡
    及本件交通事故之發生，被害人丙○○亦同有過失等一切情
    狀，酌情量處如主文所示之刑，並諭知以新臺幣（下同）
    1000元折算1日之易科罰金折算標準。
五、又被告前未曾因故意犯罪受有期徒刑以上刑之宣告，有臺灣
    高等法院被告前案紀錄表附卷足憑，其因一時過失，致罹本
    案罪責，經此偵審教訓，當知所警惕，信無再犯之虞，參以
    被害人丙○○及被害人張繼臻之父乙○○具狀表示不願追究
    ，本院認為前開對其宣告之刑，以暫不執行為適當，爰依刑
    法第74條第1項第1款規定，宣告緩刑2年。
六、至於告訴人丙○○、告訴人張繼臻之父乙○○固於98年8月
    24 日具狀表示對被告撤回告訴，然刑事訴訟法第238條規定
    ：「告訴乃論之罪，告訴人於第一審辯論終結前，得撤回其
    告訴。」是以，撤回告訴應在第一審辯論終結前為之，且有
    告訴權人且已實行告訴者，始有權撤回告訴。查本件被害人
    張繼臻前於97年10月14日對被告提出傷害告訴，有警詢筆錄
    可稽（警詢卷第12頁），嗣告訴人張繼臻於98年5月2日另因
    故死亡，有死亡證明書在卷可稽，張繼臻之父乙○○固為告
    訴人張繼臻之繼承人，然撤回告訴之權利專屬於實行告訴之
    告訴人，告訴人張繼臻於告訴後死亡，並不生告訴權繼承之
    問題，其繼承人亦無從為告訴之撤回，又告訴人丙○○雖具
    狀撤回告訴，並非在第一審辯論終結前為之，是以，本件告
    訴均未合法撤回，本院仍得判決，附此說明。
據上論斷，應依刑事訴訟法第284條之1、第299條第1項前段，刑
法第284條第1項前段、後段、第55條、第62條前段、第41條第1
項前段、第74條第1項第1款，刑法施行法第1之1條，判決如主文
。
本案經檢察官甲○○到庭執行職務。
中    華    民    國    98    年    8     月    24    日
                      刑事法庭  法  官  李宛玲
以上正本證明與原本無異。
如不服本判決應於收受判決後10日內向本院提出上訴書狀，並應
敘述具體理由；其未敘述上訴理由者，應於上訴期間屆滿後20日
內向本院補提理由書（均須按他造當事人之人數附繕本）「切勿
逕送上級法院」。
中    華    民    國    98    年    8     月    24    日
                                書記官  莊茹茵
論罪法條：
刑法第284條
因過失傷害人者，處6月以下有期徒刑、拘役或5百元以下罰金，
致重傷者，處1年以下有期徒刑、拘役或5百元以下罰金。
從事業務之人，因業務上之過失傷害人者，處1年以下有期徒刑
、拘役或1千元以下罰金，致重傷者，處3年以下有期徒刑、拘役
或2千元以下罰金。


司法院資訊處製作；財團法人民間司法改革基金會備份。
